【裁判字號】    95,台上,1377
【裁判日期】    950629
【裁判案由】    損害賠償等
【裁判全文】
最高法院民事判決            九十五年度台上字第一三七七號
    上  訴  人  太平洋公寓大廈管理維護股份有限公司
    法定代理人  乙○○
    訴訟代理人  張立業律師
                李永然律師
                徐鈴茱律師
    被 上訴 人  甲○○
                        弄20.
上列當事人間請求損害賠償等事件，上訴人對於中華民國九十四
年七月十二日台灣高等法院第二審判決（九十二年度上字第七二
四號），提起上訴，本院判決如下：
    主  文
原判決關於駁回上訴人之上訴及命上訴人再給付暨該訴訟費用部
分廢棄，發回台灣高等法院。
    理  由
本件原審維持第一審所為命上訴人給付被上訴人新台幣（下同）
一百五十萬六千七百零三元本息部分之判決，駁回上訴人之上訴
；並將第一審所為被上訴人敗訴部分之判決，一部廢棄，改判命
上訴人再給付被上訴人七十二萬一千五百七十二元及其利息，一
部維持，駁回被上訴人對該部分之附帶上訴（關於原審駁回被上
訴人其餘附帶上訴部分，未據被上訴人聲明不服，不另贅述），
無非以：上訴人於民國八十九年三月十六日與「捷和生活家」社
區（下稱社區）之公寓大廈管理委員會，簽訂「委託管理契約」
（下稱系爭契約），約定上訴人負有警衛保安管理工作之義務，
被上訴人及其配偶王仲平、女兒王立涵居住於社區之Ｄ甲棟二十
號十一樓（下稱系爭住宅），九十年三月七日下午一時五十分許
，住戶何秀鸞發現二名可疑男子潛入社區，向上訴人所屬駐衛管
理人盧祥福、施國樑通報，不獲置理，同日下午三時許管理委員
陪同何秀鸞至社區中控室查閱監視錄影帶，該二名可疑男子已於
下午二時四十七分離去，其間系爭住宅發生失竊等情，為上訴人
所不爭。經勘驗大廈錄影帶結果，並對照證人何秀鸞證詞及失竊
發生後到場處理之員警呂顯鄉所述情節，參以錄影帶顯示之二名
男子在進入電梯所戴之帽子以及所攜之白色袋子，係被上訴人、
其配偶王仲平所有，堪認何秀鸞於案發前發現二名之可疑男子，
即為進入系爭住宅行竊之行為人。而被上訴人、王仲平、王立涵
失竊如第一審判決附表所示編號一、二、六至九、十一、十二、
十四至三○、三四、三六至三八、四○至四五、四八至五○、五
六至五八號等四十一項物品及其價值，已據其向台北縣警察局永
和分局新生派出所陳述明確，並經證人翁文秀等人證明，總計為
一百七十八萬二千六百二十元，亦堪認定。本件社區公寓大廈管
理委員會，係社區全體住戶或區分所有權人依公寓大廈管理條例
第二十七條規定成立，公寓大廈及其週圍之安全及環境維護事項
，依同條例第三十四條第五款之規定為其職務之一。上訴人對於
包括系爭住宅之社區公寓之標的建築物及其週圍環境安全、防災
、防盜管理維護，受社區公寓大廈管理委員會委託管理服務事項
之一，為系爭契約第三條第一項第五款所約明。又依系爭契約附
屬條文第二條第一項第二款、第七項第二、三款、第三條第四項
第二款Ｅ目之約定，其警衛保安管理工作包括禁止閒雜人員進入
社區，對身懷異物、行動鬼祟之人員，應加強查察，對可疑陌生
人、閒雜逗留人員應予監視；訪客須先經通報認可，登註換證後
，始可進入社區。上開系爭契約及其附屬條文之約定文義內容，
係約定由上訴人維護捷和生活家公寓社區全體住戶及其週圍環境
安全、防災、防盜管理維護，即約定上訴人向包括被上訴人在內
之社區全體住戶為給付，核屬第三人利益契約，至為明確。上訴
人依系爭契約第五條第一項之約定，應善盡管理維護之責，倘因
管理或維護保養不週而釀成災害，並經雙方確認歸責於上訴人，
上訴人應負賠償之責，依其第七條第一項約定，上訴人對契約之
履行，應善盡管理服務人之注意義務，並盡善良管理服務維護之
責。本件上訴人僱用之駐衛警人員，確已發現二名可疑男子非社
區住戶，竟未依約加強查察，或要求登註換證後進入，亦未持續
加以監視，致未注意該二人於搭乘電梯時遮掩臉部、躲避攝影鏡
頭之可疑行跡，甚至於證人何秀鸞發現前往通報後，仍置之不理
，顯已欠缺一般人之注意程度，致該二名男子得以進入系爭住宅
行竊，其有重大過失，至臻明確。被上訴人之夫王仲平、女兒王
立涵均為被上訴人之家屬，同為社區公寓之住戶，亦為系爭契約
利益之第三人，對於上訴人自有損害賠償請求權，且已將其等損
害賠償請求權讓與被上訴人。則被上訴人依民法第二百六十九條
第一項之規定、系爭契約第五條之約定，求為上訴人賠償其損害
，於法尚非無據。上訴人為一公寓大廈管理維護公司，以提供公
寓大廈管理服務為營業，所提供服務內容兼括公寓大廈一般事務
管理服務，標的建築物及基地使用之維護、清潔及環境衛生之維
護、環境安全、防災、防盜等，此觀卷附系爭契約書第三條所約
定委託管理服務事項，皆已涉及以消費為目的接受其服務之住戶
之健康及安全，依首揭消費者保護法之規定，上訴人自屬消費者
保護法所稱之企業經營者，提供消費者即住戶公寓大廈管理維護
之服務，而有消費者保護法之適用，應屬無疑。依九十二年一月
二十二日修正前消費者保護法第七條第三項規定，上訴人對於被
上訴人所受損害，負有損害賠償責任。上訴人提供之服務，既為
消費者保護法之適用範圍，而兩造係因上訴人提供之大廈管理維
護服務所生法律關係涉訟，上訴人就被上訴人損害之發生，有重
大過失，則被上訴人請求上訴人給付懲罰性賠償金，核與消費者
保護法第五十一條規定，尚無不符。經斟酌上訴人受委任提供大
廈管理維護服務，竟未依誠實信用原則履行義務，影響住戶之權
益至鉅。惟本件財產損失，究因第三人侵權行為所致，過高之懲
罰性賠償金，並無助於社會經濟活動之正常發展。因參酌上訴人
過失程度，行為情狀，被上訴人所受損害及其經濟狀況等因素，
以損害額四分之一計算其懲罰性賠償金，當足警惕。本件竊盜嫌
疑人係趁其他住戶開門空隙進入，與被上訴人並無任何關係，依
系爭契約約定，上訴人所雇駐衛管理人員應禁止閒雜人等進入社
區，縱為訪客亦應要求其登註更換證件後，始得許其進入，是社
區大門未關，更是上訴人應注意之義務，隨時予以關閉，以防閒
雜人等進入社區，系爭契約又未約定住戶須將超過一定金額之物
品存放於保險櫃，或應為保全措施，被上訴人自無此義務，要與
上訴人應履行契約之義務無涉。上訴人謂被上訴人與有過失，顯
不足採。本件被上訴人依系爭契約、消費者保護法規定，對於上
訴人有損害賠償請求權，上訴人對於被上訴人並無任何債務存在
，無從為同時履行抗辯。本件失竊財物，雖非無回復原狀之可能
，惟回復顯有重大困難，被上訴人自得請求自損害發生時起，加
給利息；至懲罰性賠償金部分，則屬無確定期限之給付，被上訴
人於九十年十月十九日方於第一審為追加，上訴人未為給付，應
依民法第二百二十九條第二項後段規定，於翌日始負遲延責任。
依此計算，除第一審命上訴人給付外，上訴人應再給付被上訴人
七十二萬一千五百七十二元及其中五十七萬七千二百五十八元自
民國九十年三月十三日起、其中十四萬四千三百十四元自九十年
十月二十日起加計法定遲延利息等詞，為其判斷之基礎。
按上訴人與捷和生活家公寓大廈管理委員會訂定系爭契約，為社
區之委託管理，為原審確定之事實。惟查卷附被上訴人提出為上
訴人不爭之「委託管理契約書」，其第一條載：「委託標的物─
捷和生活家社區。地址：台北縣永和市○○路二四～三八號、保
生路二二巷十九弄一～三六號（以上為地下四樓至地上二十五樓
）、保生路二二巷十九弄三八～四六號（以上為地下三樓至地上
十二樓）等共用及約定共同部分（含社區內一切公共設施、屋頂
平台及周邊馬路空間騎廊範圍）」（見一審卷第四十頁）。若此
，本件系爭契約約定上訴人受委任管理維護之標的物，似僅限於
捷和生活家公寓大廈之共用及約定共同部分。果爾，原審謂系爭
契約第三條第一項第五款約定上訴人對於包括系爭住宅之社區公
寓之標的建築物及其週圍環境安全、防災、防盜管理維護，即與
卷存證據資料不符，自難謂無認定事實不憑證據之違法。倘上訴
人管理維護之標的物，並不包括被上訴人居住之系爭住宅在內，
上訴人就系爭住宅未為保全措施，或對貴重物品未存放於保險櫃
，則上訴人辯指被上訴人對其因失竊財物所遭損失與有過失，是
否全無可採？不無研酌之餘地。原審未察，徒以上開理由為不利
於上訴人之論斷，於尚有未合。上訴意旨，指摘原判決其敗訴部
分不當，聲明廢棄，非無理由。
據上論結，本件上訴為有理由。依民事訴訟法第四百七十七條第
一項、第四百七十八條第二項，判決如主文。
中    華    民    國  九十五  年    六    月  二十九  日
                      最高法院民事第六庭
                          審判長法官  謝  正  勝
                                法官  鄭  玉  山
                                法官  吳  麗  女
                                法官  袁  靜  文
                                法官  李  寶  堂
      本件正本證明與原本無異
                                      書  記  官
中    華    民    國  九十五  年    七    月   十二   日
                                                      Ｑ


司法院資訊處製作；財團法人民間司法改革基金會備份。
